臺灣高等法院交通事件裁定　　　　　　 94年度交抗字第797號
　　抗　告　人
　　即受處分人 　力峰貨運有限公司
　　　　　　　　　　統一編號：.
　　代　表　人　 甲○○
上列抗告人因違反道路交通管理處罰條例案件，不服臺灣士林地
方法院，中華民國94年8月31日所為裁定（93年度交聲字第518號
），提起抗告，本院裁定如下：
    主  文
抗告駁回。
    理  由
一、抗告意旨略以：托架因載運水泥廢土等，以致車號遭覆蓋，
    不易清洗，司機因而不知，實無借用車牌等語。
二、原裁定略以：原處分以：異議人即受處分人力峰貨運有限
    公司員工趙重生於民國（下同）九十二年四月二十九日晚上
    八時四十分許，駕駛異議人公司所有車號FE－七一九號營業
    曳引車，行經桃園縣龜山鄉○○○路路段，經桃園縣政府警
    察局龜山分局員警舉發「矇領號牌（半拖車99－FB無車架號
    ）」違規，嗣經異議人於應到案日前提出申訴，並經舉發單
    位將前開違規事實更正、確認為「半拖車牌照99－FB號借供
    他車使用」，因認異議人就前開事實違反道路交通管理處罰
    條例第十二條第一項第五款、第二項之規定，裁處罰鍰五千
    元，並吊銷牌照等語。異議意旨略以：員警未確認車架上
    是否有車架號碼，即自行認定該車無車架號碼，而以矇領號
    牌舉發，並硬要求司機趙重生簽名承認，異議人公司車號99
    －FB號半拖車為經彰濱認證中心認證合格，且台北區監理單
    位檢驗合格申領牌照之合格車輛，並非員警所開立之矇領號
    牌，經向監理單位申訴，卻將違規事實更改為借用他車牌照
    ，本車為合格之車輛，號牌正當使用並無矇領號牌或借用他
    車牌照，應該是車架號碼之鐵牌掉下來，號碼應該還打在大
    樑上，但是因為灰塵很多，需要擦拭才看得到等語。異議
    人即受處分人力峰貨運有限公司員工趙重生駕駛異議人公司
    所有車號FE－719號營業曳引車於前揭時、地，確有「拖車
    牌號99－FE借供車牌FE－719號拖車行駛公路」之違規，有
    桃園縣政府警察局龜山分局九十二年六月十三日山警分交字
    第0925012293號函及舉發通知單在卷可稽。且證人即舉發員
    警徐良文證稱：當時伊和巡佐攔查該輛車，小隊長有請他出
    示證件，他有出示證件，其出示駕照及半拖車證行照，趙重
    生當時是開著曳引車，後面拖著半拖車。當時我們依照半拖
    車行車執照上所記載的車架號碼來檢查半拖車，但都看不到
    車架號碼，小隊長有詢問趙重生其車架號碼在哪裡，渠等還
    在半拖車四周繞著看，但趙重生都講不出來車架號碼在哪裡
    ，渠等舉發當時確實有核對有無車架號碼等語；證人即舉發
    員警扶植文證稱：本件是伊與徐良文警員一起取締的，當天
    伊在文化一路上攔下一部拖板車，渠等會同司機檢視該車，
    但發現該拖車並無車架號碼。伊知道半拖車車架號碼掛在何
    處，都有一固定位置，是在腳架上，這個號碼有1種方式是
    用直接打印在腳架上，打印的方法就跟一般引擎號碼打印上
    去的方法一樣，另1種方式是用識別牌固定上去的，車架號
    碼牌的位置一定是在腳架上方，至於是在左側或是右側可能
    因車子年份不同而有異，但它一定是在腳架的上方，號碼一
    定要和拖車使用證相同。當天伊有檢查腳架的位置，伊還和
    司機一起檢查，並且伊拿手電筒照給他看，確實沒有車架號
    碼。當天司機有和渠等一起檢視，但他也沒有找到，當時他
    並未有意見，他若有意見，應該當場就會提出等語，衡情證
    人徐良文、扶植文與異議人及駕駛人均素不相識，並無恩怨
    ，自無設詞誣陷之理，其等所述，應可採信。證人即駕駛
    司機趙重生雖證稱：半拖車上面有車架號碼，但是已經脫落
    ，伊將該車架號碼放在伊之駕駛座上，伊應該有跟他們講已
    經脫落，所以放在伊之駕駛座上等語，或稱：當時攔截的警
    察有會同去找半拖車上之車架號碼，但是我找不到。說車架
    號碼在駕駛座上，有拿給警察看，但是時間已經過很久，我
    現在不記得等語，證人趙重生既將脫落之車架號碼放置於駕
    駛座上，且已拿出交予執勤員警查驗，何以員警仍要其會同
    查驗半拖車上之車架號碼？嗣經警查驗並未看到在半拖車板
    架上車身（架）號碼而開立罰單時，何以證人趙重生未有意
    見而仍簽名其上？是其所辯，顯與常情有違，自不足採。且
    依「拖車標識牌及車身（架）號碼打刻規定」，拖車標識牌
    應以銅合金或不鏽鋼板製作，並應於標識牌下方之車身（架
    ）上打刻車身（架）號碼，其車身（架）號碼內容應包括型
    式代號及流水號碼，打刻之字體應端正、清晰、明確，是異
    議人縱或因板架車身為鐵製品，致車身號碼容易銹蝕不易辨
    識，倘係領有牌照之拖車，其車身（架）上亦會有刻打之號
    碼，故異議人於行車前本應注意車架上之標識牌是否確實固
    定，有無鬆動，或車身（架）號碼是否清晰可辨，倘如異議
    人所辯：其車身（架）號碼係因沾滿灰塵不易辨識，顯見車
    身（架）號碼不明之原因早已存在，非臨時原因或突然外力
    所致，異議人只要稍加注意即可避免，竟未盡防範之能事。
    況本件牌號99－FB號營業一般半拖車甫於91年4月24日出
    廠，並於九十二年三月二十七日經檢驗合格，此有該半拖車
    行車執照、拖車新領牌照登記書等件在卷可憑，焉有可能僅
    相隔一月餘，系爭半拖車上打刻之號碼即無法辨認，是以異
    議人所辯：因灰塵很多，需要擦拭才看得到云云，顯係卸責
    之詞，尚非可採。因認，事證明確，原處分機關依道路交通
    管理處罰條例第十二條第一項第五款、第二項之規定裁處罰
    鍰五千元並吊銷牌照，核無違誤，聲明異議為無理由，應予
    駁回等語，核無不合。
三、按汽車牌照包含號牌、行車執照、拖車使用證等，道路交通
    規則第八條第一項定有明文，本件係爭車架，並無號牌，而
    駕駛卻持99--FE號車架之證照供警方查驗，顯然係牌照借人
    等情，原審已詳述理由，抗告人猶執陳辭否認，為無理由，
    應予駁回。
據上論結，應依道路交通案件處理辦法第二十六條，刑事訴訟法
第四百十二條，裁定如主文。
中　　華　　民　　國　　94　　年　　10　　月　　31　　日
                  交通法庭  審判長法　官  溫耀源
　　　　　　　　　　　　  　　　　法  官  段景榕
　　　　　　　　　　　　　  　　　法  官  周政達
以上正本證明與原本無異。
不得再抗告。
                                  書記官  陳菊珍
中　　華　　民　　國　　94　　年　　10　　月　　31　　日
